臺灣高等法院刑事判決
111年度上易字第754號
上  訴  人  臺灣新北地方檢察署檢察官
上  訴  人  
即  被  告  汪育安


上列上訴人等因被告妨害公務等案件，不服臺灣新北地方法院11
0年度易字第593號，中華民國111年3月3日第一審判決（起訴案
號：臺灣新北地方檢察署110年度偵字第3719號），提起上訴，
本院判決如下：
    主  文
上訴駁回。
    事  實
一、汪育安於民國109年11月11日上午9時43分許，騎乘機車行經
    新北市板橋區三民路2段29巷口之際，因紅燈違規跨越停止
    線，為當時正在場執行巡邏勤務之新北市政府警察局海山分
    局埔墘派出所（下稱埔墘派出所）員警謝○汝當場舉發。謝○
    汝完成製單舉發後，欲騎乘警用機車繼續巡邏，適汪育安亦
    正欲騎車離開現場，雙方機車不慎發生碰撞，汪育安於碰撞
    後，旋逕行朝上開路段29巷口駛離，謝○汝乃鳴警笛並上前
    追趕，在前揭巷內將汪育安攔下，質問汪育安為何騎車衝撞
    警用機車，兩人遂起口角。汪育安明知謝○汝乃依法執行職
    務之公務員，且當時正在執行巡邏勤務，竟基於侮辱公務員
    、公然侮辱之犯意，在不特定人得以共見共聞之上開場所，
    當場對謝○汝辱罵稱「神經病ㄟ」等語，而足以貶損謝○汝之
    人格及警察執法之尊嚴。
二、案經謝○汝告訴暨新北市政府警察局海山分局移送臺灣新北
    地方檢察署檢察官偵查起訴。
    理  由
一、證據能力
    下列所引用之非供述證據，核均無證據證明係公務員違背法
    定程序所取得，或有其他不得作為證據之情形，審酌前揭非
    供述證據並無信用性過低之疑慮，且與本案事實之認定具關
    聯性，依刑事訴訟法第158條之4規定反面解釋，應認均有證
    據能力，而得採為判決之基礎。
二、認定事實所憑之證據及理由
　　訊據被告否認有何侮辱公務員、公然侮辱之犯行，辯稱略以
    ：我有於上述時地對警員謝○汝口出：「神經病ㄟ」等語，但
    我並沒有要侮辱她的意思，且謝○汝當時也不是在執行公務
    ；員警密錄器的部分中間有消失20分鐘，這段是我們在現場
    互相瞭解狀況有衝突的點，我有試著跟謝○汝員警解釋當時
    的狀況，但她沒有想要聽我解釋，那段時間是她飆罵最兇、
    情緒最高漲的時候；員警至今未陳述出將我滯留在現場20多
    分鐘並且讓現場至少6、7位警員圍住我的理由，謝○汝員警
    在現場的各種情緒宣洩與謾罵等執行手段及程序都讓我不能
    理解，我是在事情經過了將近半小時，看到謝○汝員警再度
    衝向我對著我咆哮近半小時，才說出神經病，並無辱罵之意
    ，是對於現場情境的員警處理方式的不理解而有所表達，不
    應切除前面我所遭遇的情境狀態去針對我有侮辱公務員之意
    ，對於員警處理此事件的執行合法性，以及是否只要處於執
    法之安全傘下即可毫無限制的要求民眾不可有任何反抗之行
    為是否合理等語。經查：
㈠被告於事實欄一所載時地，因騎乘機車違規跨越停止線，為當
  時正執行巡邏勤務之告訴人即員警謝○汝當場舉發，嗣告訴人
  騎乘警用機車欲離開繼續執行巡邏勤務時，與亦正欲騎車離去
  之被告發生碰撞，被告於碰撞後，逕行朝新北市板橋區三民路
  2段29巷口駛離，而遭告訴人鳴笛追趕，在上開巷內攔下被告
  ，並質問被告為何騎車衝撞警用機車，兩人因而引發口角，於
  爭執過程中，被告對告訴人口出：「神經病ㄟ」一語等情，業
  據證人即告訴人、證人黃○承於原審審理時證述明確(見原審11
  0年度易字第593號卷【下稱原審卷】第126至135頁、第136至1
  48頁)，並經原審勘驗警員配戴之密錄器錄影確認無訛（見原
  審卷第111至115、117至123頁），是此部分事實應堪認定。
㈡經原審勘驗員警密錄器光碟，結果如下（見原審卷第111至115
  、117至123頁）：
　　⒈開啟卷附名稱「密錄器」之光碟內名為「2019_1111_ 0934
      34_001.MP4」之檔案：
      ⑴本檔案為警察之密錄器影像，畫面右下角顯示拍攝時間
        為2020/11/11 9：44：28，汪育安出現在畫面中馬路上
        。
      ⑵謝○汝：妳越線了，妳知道妳紅燈那妳還騎過來？
        汪育安：可是那個線不是在往這裡嗎？
        謝○汝：沒有，妳紅燈，妳只要越線就是闖紅燈了。
        汪育安：可是那個線...
　　　　謝○汝：剛剛紅燈，妳只要越過那條線就是闖紅燈，啊
　　　　        妳還要往過來妳還要鑽過去，妳知道妳這樣過
　　　　        來就是闖紅燈了，到旁邊，熄火一下喔，熄火
　　　　        一下喔謝謝，請熄火。
        汪育安：那個不好意思，可以快一點嗎，我要上班。
        謝○汝：我會快一點啊，我會快一點啊，我們就是確認
　　　　        資料，我們也要開單啊好不好。
        汪育安：2分鐘。
        謝○汝：不用限制我時間。
        警  員：我突然發現已經50分了...ㄟ...(聽不清楚)
        謝○汝：○承，幫我確認她的資料。
        汪育安：好了嗎？
        路  人：地畫這樣人家怎麼...(聽不清楚)
        （畫面中1位騎乘機車之騎士在人行道上指著馬路）
        汪育安：對啊，你們這樣很奇怪ㄟ，你們那個制度超怪
　　　　        的。
        謝○汝：那妳去跟法律說啊，我們也是依法開單啦，叫
　　　　        什麼名字，請問叫什麼名字？
        汪育安：可是你們這樣制度很奇怪。
        謝○汝：請問妳叫什麼名字？
        汪育安：你們線這樣畫過來...
        謝○汝：請問叫什麼名字、叫什麼名字？
        汪育安：汪育安。
        謝○汝：好。
        汪育安：可以走了嗎？
        警  員：等一下喔，這邊要開單喔。
        汪育安：可以快一點嗎？
        警  員：好好，我們盡量寫快一點。
        汪育安：我現在很趕要上班，你們這樣子抓，然後我就
　　　　        在前面，而且...(聽不清楚)
        謝○汝：妳違規是事實，妳違規是事實。
        警  員：我們依規定開單，依規定告發好不好。
        汪育安：那我要走囉。
        警  員：稍等一下喔，我們等等要給妳簽名。
        汪育安：可以嗎？快點啦！
        謝○汝：妳如果開走沒關係，我再補妳一張。
        警  員：拒簽、妳要拒簽、拒收嗎？妳要收嗎？妳罰單
　　　　        要收嗎？
        汪育安：那妳可不可以快點開？妳知道這個紅綠燈要90
　　　　        幾秒，我們這樣子等我沒辦法上班，啊你們這
　　　　        個制度這麼爛，然後還畫這個線，你們就這樣
                子抓，啊我就在你們前面，我是要來問你們說
                這個線可不可以走的ㄟ，妳應該有看到我吧？
                我是還看著妳，然後我問妳，然後我這樣還要
                被開單？
        謝○汝：我把妳攔下來的ㄟ。
        汪育安：我沒有要騎啊，我是看著妳的，我是問妳說這
　　　　        個線...
        謝○汝：好啦，我很快就開完了啦，很快就開完了好不
　　　　        好，啊妳要一直跟我講話我會開更慢啦。
        警  員：我們現在開快一點啦... (聽不清楚)先給我們
　　　　        學姐寫完好不好。
        汪育安：要90幾秒，快點啊，好了嗎？
        （畫面右下角顯示拍攝時間為2020/11/11 9：48：15 
        警員謝○汝開完單將罰單交給汪育安）
　　　　謝○汝：5天後1個月內...這裡啦、這裡啦，這裡啦。  
        警  員：這裡、這裡、這裡（汪育安簽名）。
        謝○汝：ㄟㄟㄟ單子收去啦，五天後要繳費蛤，5天內
　　　　        後1個月內要記得繳喔，ㄟ走囉、走囉。
        汪育安：他們真的很有問題欸，妳畫的那個線... 害人
　　　　        家... (聽不清楚)亂開罰單，你們自己停紅線
　　　　        然後都不用被開...
        謝○汝：跟法律說啦，妳撞什麼撞啦！
      ⑶畫面右下角顯示拍攝時間為2020/11/11 9：49：06，警
        員謝○汝騎乘機車追趕汪育安，並於畫面時間2020/11/1
        1 09：49：08開始鳴笛並攔下汪育安。
        謝○汝：（鳴笛）妳給我停車喔，停車、停車！
        汪育安：怎樣啦？
        謝○汝：妳剛剛撞什麼？叫八洞給我過來。
        汪育安：妳知道妳轉彎的方向不對嗎？
        謝○汝：妳剛剛撞什麼、妳剛剛撞什麼？你叫八洞。
        汪育安：我剛剛要轉彎的時候妳直接這樣，直接這樣回
　　　　        ㄟ。
        謝○汝：怎樣，妳撞我機車ㄟ，妳妨害公務ㄟ！
        汪育安：啊妳...(聽不清楚)問題我要怎麼轉啊？
        謝○汝：妳妨害公務啊！妳妨害公務啊！
        汪育安：妳停那我怎麼轉啊？
        謝○汝：妳撞我機車幹什麼啊？
        汪育安：警察妳要不要過來講一下，她是不是不可理喻
　　　　        啊？
        謝○汝：怎樣啊，什麼啦？
        汪育安：妳今天在外面，然後妳直接這樣子轉我要怎麼
　　　　        過啊？
        謝○汝：妳說什麼，妳剛剛自己越線ㄟ！
        汪育安：...(聽不清楚)妳知道嗎？
        謝○汝：直接叫八洞。
        警  員：好，叫了叫了，等一下喔。
        謝○汝：妳撞我們的機車是怎樣？
        汪育安：可是我轉彎的時候妳沒有要讓ㄟ，妳紅線的時
　　　　        候妳在旁邊妳知道嗎？妳知不知道妳們停的是
　　　　        紅線啊？
        警  員：我們依法執行勤務，我們有權力。
        謝○汝：依據警職法啦，這是公務車啦！
        汪育安：然後就一定要讓妳們，妳們停紅線就一定要讓
　　　　        嗎？妳自己在轉彎的時候妳有沒有看啊？
        謝○汝：你叫了嗎？他們有叫車來嗎？
        警　員：對，他們要叫車來。
        汪育安：現在是怎樣？現在是怎樣？
        警　員：先熄火啦。
      ⑷畫面右下角顯示拍攝時間為2020/11/11 9：50：34許，
        汪育安將機車熄火。
        汪育安：我要上班好嗎？妳們到底在幹嘛啦？
        （另一名員警到場）
        警  員：怎樣？
        謝○汝：沒有啊，違規啊、開單啊，然後我剛剛要轉過
　　　　        來的時候，她直接撞我們的車，就撞我的車啊
　　　　　　　  。
        汪育安：我沒有違規，她停紅線。
        謝○汝：我們依據警職法，公務車就是公務車啦！
        汪育安：轉彎那時候妳跟我連在一塊...(聽不清楚)
        警　員：好了、好了。
        謝○汝：啊妳違規是事實啊！
        汪育安：可是問題是我是來問妳問題的ㄟ。
        謝○汝：妳問我問題、妳問我問題，妳剛才下來，我們
　　　　        全程錄音、錄影呴，拜託一下好不好。
        汪育安：妳可以錄影。
        謝○汝：違規是事實啦。
        汪育安：我剛剛看著她，然後直接過來問她說這邊為什
               麼不能夠直接走，然後我根本就也沒有要過 去
                ，她就直接說那妳要開單，OK啊，那我開單
                了啊，然後我要走了，結果她停紅線，她要走
                過去的時候，我剛好綠燈我也要這樣彎，她就
                直接拐到，啊妳停紅線靠那麼近妳要怎麼弄？
        警　員：其實妳們這樣講我也聽不太懂，她到底是怎樣
　　　　        ？所以她違規事實是怎樣？
        謝○汝：她違規事實喔，她剛剛就是要騎車的時候，我
　　　　        們就站在那邊啊，啊她給我魯出來，我就說妳
                知不知道紅燈越過來、越出線就是闖紅燈，反
                正她就在那邊講，她就不爽啊，我就開單啊，
                我就依據規定開單，我就停在那邊啊，我要出
                來的時候我一定是退出來然後騎過來，啊她要
                過來的時候，她就要騎過來然後要直接靠近我
                跟我講，她就在那邊譙我們，就直接從我後面
                、就可能後面這樣魯過去。
        警　員：撞下去，是撞很大力嗎？
        警  員：她被咖到啦。
        謝○汝：她就直接這樣，她明明知道，她自己一定知道
　　　　        她有咖到啦，她要跟我講話一定有咖到啦。
        警　員：很大力嗎？有很大力嗎？
        謝○汝：一定...我怎麼會沒有感覺？
        警　員：我說的是那種「碰」，會讓妳倒地那種？
        謝○汝：當然不是會倒地啊，她還要硬拗啊！
        警　員：妳就照開啊，照開她。
        謝○汝：我已經開完了啊。
        警　員：啊妳們想要怎麼做？
        謝○汝：她妨害公務啊。
        警　員：妳們要辦妨害公務？
        謝○汝：對啊。
        警　員：她剛剛幹嘛？
        警　員：她說她衝撞她。
        警　員：有魯到嗎？
        謝○汝：有哇，她剛剛有撞我，我超有感覺，要不然就
　　　　        調路口監視器啊。
        警　員：直接先去告知。
        汪育安：妳們可以直接查我的車，我的就有監視器好不
　　　　       好，妳自己彎的那麼大力，啊妳就在那麼外   
               面，大家綠燈的時候要轉彎的時候，妳怎麼可
               能不A到，然後妳又停紅線。
        警　員：好啦，我們先看影片啦，好不好，影片先拿出
　　　　        來看。
        警　員：那妳就先告知。
     ⑸畫面右下角顯示拍攝時間為2020/11/11 09：53：26 許，
       影片播放完畢。
    ⒉開啟卷附名稱「密錄器」之光碟內名為「2020_1111_10132
      8_001.MOV於000034辱罵神經病」之檔案：
      ⑴本檔案為警察之密錄器影像，畫面右下角顯示拍攝時間
        為2020/11/11 10：13：27，拍攝地點為馬路邊，檔案
        開始播放時，有1頭戴黑色安全帽、穿著深色外套之女
        子（即被告汪育安）與1位頭戴白色安全帽、戴著口罩
        之女警（即告訴人謝○汝）正在對話，另有數名警員站
        在兩人身旁。
　　　⑵謝○汝：我不是跟妳講了，5天後1個月內要記得繳費，
　　　　        阿妳的單子不是直接飛走，我這樣跟妳講有…
　　　　         (聽不清)...妳都一直跟我講那個線怎麼畫，
　　　　        啊我就有講了，妳就跟法律講，要不然妳要跟
　　　　        我講怎麼辦？我就不是畫線的人啊！阿妳在兇
　　　　        什麼兇!我不知道妳在兇甚麼啊!
        汪育安：我也不知道妳在兇甚麼啊!
        謝○汝：妳在兇甚麼啊!
        汪育安：妳剛剛講話..
        謝○汝：阿妳剛剛簽名簽成怎樣啦！妳剛剛簽名簽成怎
　　　　        樣啦！
        汪育安：..(聽不清)妳剛剛說什麼東西！..我一直問妳
　　　　        說...(聽不清)能不能過..
        謝○汝：我就跟妳講了。我剛剛一開始就說叫妳跟法律
　　　          講
        汪育安：..(聽不清)讓妳開單
        謝○汝：我剛剛跟妳講了阿！
        汪育安：..看著妳的！
        警  員：好了、好了！好了好不好！
        （在場其她警員隔開汪育安及謝○汝）
        汪育安：神經病ㄟ！女警..(聽不清)
       （畫面右下角顯示拍攝時間為2020/11/11 10：14：01）
        警  員：ㄟㄟㄟ，妳注意妳講的那一句話喔。妳剛剛講
　　　　        什麼！
        謝○汝：妳剛剛講什麼！
        警  員：妳剛剛這個已經是罵人，人身攻擊ㄟ!
        謝○汝：妳剛剛講什麼！
        汪育安：妳這樣子對人家講話這麼態度那麼兇，然後都
　　　　        不聽人家講話!
        謝○汝：怎樣!
        汪育安：然後人家一轉彎的時候就要說妳為什麼要走，
　　　　        那我就一直問妳說到底能不能走..
        警  員：好啦、好啦！我們不是服務業啦!
        謝○汝：走怎樣!怎樣!(重複數次)
        汪育安：...就一直說要開單!
        警  員：我們不是服務業啦!(重複數次)
        警  員：小姐，我先跟妳講..妳們要怎樣吵...
        汪育安：你們不是服務業我知道，但是你們講話都不聽
　　　　        人講啊。
        警  員：有些話不能說出口，我先講，這是第一次警告
　　　　        妳了，氣頭上還是不能講出來。
        警  員：我告訴妳，妳們剛剛吵架，妳們雙方要就事實
　　　　        怎樣罵，我是覺得都OK..
        警  員：妳怎麼稱呼?　　　　
        汪育安：汪。
        警  員：阿妳直接罵人家神經病妳這樣就已經人身攻擊
　　　　        了，妳知不知道?我們同事也沒有罵妳什麼神
                經病還是甚麼，都沒有喔!阿結果妳就自己先
                出口講這個，那就是人身攻擊了。
        警  員：我跟妳講，其實講真的，不然就是大家回去看
　　　          密錄器，妳如果真的覺得她態度不佳，妳可以
                事後去申訴我們這都沒意見，但是不可以罵人
                家神經病，這是不行的。阿妳要不要陪我們..
                乾脆回去直接把密錄器放大，大家一起看，去
                評斷這件事誰對誰錯。
        汪育安：妳們那邊有監視器?
        警  員：有、有、有!我們監視器跟密錄器...
        警  員：有、有，我們回去釐清事實、我們帶妳回去釐
　　　          清事實啦。
        汪育安：妳們可以看得見我其實..我其實過紅燈的時候
　　　          我是要問她說那個到底能不能過!
        警  員：可以、可以，沒有，我跟妳講..我跟妳講..
        汪育安：她也沒問直接開我單，我就讓她開了我想早點
　　　          上班!
        警  員：我知道、我知道。
        警  員：我們回去、回去做CHECK好不好。
        警  員：我了解、我了解，汪小姐我們回去做CHECK 好
　　　　        不好，不要大家都在這邊…因為大家也會看，
                這邊路人也會看OK嗎?
        警  員：…而且講難聽一點，剛剛妳罵了之後妳已經變
　　　　        成妳理虧了好不好。
        警  員：我們先回去做處理，妳看要不要等一下我們警
　　　          車都騎著，阿妳跟在我們後面回去好不好?
        警  員：妳剛剛罵我們同事那一句，講認真的，那麼多
　　　          人都在現場，真的是沒什麼好說的。
　　　  汪育安：對，然後你們就全部人都只針對我1個，你們 
                 …
        警  員：沒有在針對妳、我們沒有在針對妳…(聽不清)
　　　　        …不是只有針對妳OK嗎?
        警  員：我們現在來到場，就是要知道事實，我講認真
　　　          的如果我們要針對妳..我們現在也不用跟妳廢
                話
        警  員：我們不用那麼客氣...
        警  員：我們就直接全副武裝把妳上銬帶回去就好，我
　　　         們就不用講那麼多了。針對妳不是這樣針對的
               。
        警  員：妳看妳要不要騎在後面跟我們回去派出所，請
　　　　        她把密錄器調出來監視器畫面看..(聽不清)ok
　　　　        嗎?
        警  員：至少做個確認好不好?
        警  員：ok嗎? ok嗎?
        汪育安：你們派出所在哪裡?
        警  員：就在旁邊而已。
        警  員：就在前面，很近、很近，妳跟他們這樣騎就到
　　　          了。
        警  員：從這邊騎車過去不到30秒，我們回去釐清事實
　　　　        啦，回去看事實就知道啦，走吧。
      ⑶畫面右下角顯示拍攝時間為2020/11/11 10：16：22許
　　　　，汪育安騎上機車。
        警  員：好啦。那你們先這樣回去囉。
        警  員：好。
        警  員：那你..
      ⑷畫面右下角顯示拍攝時間為2020/11/11 10：16：26許
　　    ，影片播放完畢。
㈢依前述勘驗內容，告訴人於案發當時係穿著警察制服，騎乘警
  用巡邏機車，且其當日8時至10時正執行巡邏勤務乙節，亦有
  新北市政府警察局海山分局埔墘派出所勤務分配表、員警領用
  槍彈與無線電登記簿各1份在卷可憑（見110年度偵字第3719號
  卷【下稱偵卷】第35至37頁）；依原審勘驗結果，足認告訴人
  於巡邏期間因見被告騎乘機車違規跨越停止線，乃依道路交通
  管理處罰條例第53條第1項開單告發，嗣其完成製單舉發後，
  欲騎乘警用機車離開繼續執行巡邏勤務之際，與正欲騎車離去
  之被告發生碰撞，詎被告明知兩車已有碰撞之情，竟未停車查
  看，即逕自離開現場，致告訴人認被告係不服告發蓄意攻擊伊
  後隨即逃逸，遂立刻鳴笛追趕，在新北市板橋區三民路2段29
  巷內攔下被告，並質問被告為何要擦撞其騎乘之警用機車，且
  表示被告此舉係在妨害公務，同時呼叫支援警力，待支援警力
  到場後，告訴人即向其他員警解釋事發經過，表明欲追究被告
  妨害公務之刑責，而被告則爭辯係告訴人違規停車導致其擦撞
  到警用機車，復對告訴人先前舉發其違規表達不服，嗣被告與
  告訴人間就開單乙事再度發生爭辯，經在場其他員警出聲「好
  了、好了！好了好不好！」並隔開被告及告訴人，被告即出言
  「神經病ㄟ！」，足徵被告係因與告訴人爭辯開單乙事而心生
  不滿，對告訴人語出：「神經病ㄟ」一語；告訴人第二次將被
  告攔停，係認被告有妨害公務之犯罪嫌疑，欲將其帶回派出所
  調查，而以告訴人對被告開單告發後旋遭被告騎乘之機車擦撞
  ，且被告於告訴人填單告發之過程中再三要求告訴人開單快一
  點、抱怨制度設計不良害其被開單等情觀之，告訴人於兩車發
  生擦撞當下認被告係不服取締而故意騎車衝撞其騎乘之警用機
  車，涉嫌妨害公務，尚屬有合理之根據，故告訴人二度攔停被
  告欲究明其責任，符合刑事訴訟法第88條第1項規定：「現行
  犯，不問何人得逕行逮捕之」之要件，乃合法執行職務之行為
  。至警員最後雖以任意同行之方式要求被告至派出所接受調查
  ，而非直接以現行犯逮捕被告，惟此乃警員於權衡現場狀況後
  ，認若被告願意配合前往派出所協助調查，即無動用強制處分
  逮捕被告之必要，尚無從據此推論告訴人第二次攔下被告之行
  為係屬違法。從而，被告辯稱告訴人於案發時並非依法執行職
  務云云，核不足採。
㈣被告雖以前詞主張員警密錄器錄影有部分片段未提出，然依上
  開原審勘驗卷內員警密錄器錄影檔案，仍足瞭解一開始引發告
  訴人與被告爭執之開單及衝撞緣由，而前揭「2020_1111_1013
  28_001.MOV於000034辱罵神經病」之勘驗結果，錄影範圍已及
  於被告出口辱罵告訴人前約30幾秒，錄影中告訴人向被告表示
  「我不是跟妳講了，5天後1個月內要記得繳費，阿妳的單子不
  是直接飛走，我這樣跟妳講有…(聽不清)...妳都一直跟我講那
  個線怎麼畫，啊我就有講了，妳就跟法律講，要不然妳要跟我
  講怎麼辦？我就不是畫線的人啊！阿妳在兇什麼兇!我不知道
  妳在兇甚麼啊!」，被告即與告訴人就開單乙事發生爭辯，經
  在場其他員警出聲「好了、好了！好了好不好！」並隔開被告
  及告訴人，被告即出言「神經病ㄟ！」（此部分詳如前述「202
  0_1111_101328_001.MOV於000034辱罵神經病」之勘驗結果）
  ，依前引「2020_1111_101328_001.MOV於000034辱罵神經病」
  檔案之勘驗結果，已足瞭解被告行為當下之情境及其與告訴人
  爭辯之內容。是縱該錄影檔案非全部事發經過，亦無礙本案犯
  罪事實之認定。
㈤按刑法第140條第1項之罪，以於公務員依法執行職務時，當場
  侮辱公務員，或公然侮辱公務員依法執行之職務為構成要件。
  所謂當場侮辱，係指於公務員執行職務之場所侮弄折辱而使公
  務員難堪而言，行為人以言語或舉動侮弄折辱均屬之，且於公
  務員執行職務當時視聽所能及之處所為之，即足以構成本罪。
  行為人主觀上只要對於公務員係依法執行職務之公務員或其職
  務有所認識，進而決意當場侮辱或公然侮辱者，即具備本罪之
  犯罪故意。而刑法上之公然侮辱罪，係指侮辱他人，且該侮辱
  行為係公然為之，所謂「公然」係指不特定人或多數人得以共
  聞共見之狀況。再者「侮辱」係指以使人難堪為目的，以言語
  、文字、圖畫或動作，表示不屑輕蔑或攻擊之意思，而足以對
  個人在社會上所保持之人格及地位，達貶損其評價之程度。本
  件被告因不滿告訴人開單告發其交通違規，又認告訴人違規停
  車造成其擦撞到警用機車，且執法態度不佳，方對告訴人表示
  ：「神經病ㄟ」一語，被告在斯時、斯地係針對告訴人而為辱
  罵，且其對告訴人口出上開言語之地點係在新北市板橋區三民
  路2段29巷內，為不特定人得以共見共聞之處所。再者，前述
  言詞依一般社會通念，寓含不屑、輕蔑、攻擊或使人難堪之意
  ，足以使告訴人感到難堪、困窘，自屬貶抑性之言詞，且被告
  對身為執行國家公權力之員警口出上開侮辱性之言語，實已達
  貶損在場員警個人及職務在社會上所保持之人格與地位之評價
  之程度，依社會通念當已構成侮辱行為。另參以被告行為時為
  年約26歲之成年人，學歷為大學畢業（見原審卷第89、163頁
  ），應有相當之社會經歷與智識程度，對前述言詞之理解能力
  並無異於社會上一般成年人，應能認知該等言詞係屬辱罵人之
  惡言，且對於遭謾罵之告訴人而言，足使其感受到難堪、不快
  ，復有損於警察執法之尊嚴，故其主觀上確有侮辱公務員及公
  然侮辱之故意甚明。被告以其主觀上並無侮辱告訴人之故意，
  客觀上被告之行為亦不足以貶損告訴人之名譽云云置辯，顯難
  憑採。
㈥至檢察官聲請勘驗原審公訴檢察官向新北市政府警察局海山分
  局調得之三立新聞110年8月3日報導光碟，待證事實為被告犯
  後態度等量刑事由，然媒體如何編輯報導內容及使用採訪所得
  之被告聲音檔案，並非被告所能掌控，縱被告於接受媒體採訪
  時表明其對事件之意見，無非係其於本案辯詞之重申，並無於
  量刑時再予重複審酌之必要，上開證據聲請，核無調查之必要
  ，併此敘明。　
㈦綜上所述，本件事證明確，被告前揭犯行堪予認定，應依法論
  科。
三、法律適用
㈠新舊法比較
　按行為後法律有變更者，適用行為時之法律，但行為後之法律
  有利於行為人者，適用最有利於行為人之法律，刑法第2條第1
  項定有明文。查被告行為後，刑法第140條於111年1月12日修
  正公布，於同年月14日施行。修正前刑法第140條第1項規定：
  「於公務員依法執行職務時，當場侮辱或對於其依法執行之職
  務公然侮辱者，處6月以下有期徒刑、拘役或3千元以下罰金。
  」，修法後則規定：「於公務員依法執行職務時，當場侮辱或
  對於其依法執行之職務公然侮辱者，處1年以下有期徒刑、拘
  役或10萬元以下罰金。」（修正後原刑法第140條第2項刪除）
  。經比較修法前、後之規定，修正後刑法第140條將法定刑中
  之有期徒刑及罰金刑部分之上限提高，自以修正前之規定對被
  告較為有利，依刑法第2條第1項前段規定，被告本件犯行應仍
  適用行為時即修正前刑法第140條第1項前段規定處罰。
㈡核被告所為，係犯修正前刑法第140條第1項前段之侮辱公務員
  罪、刑法第309條第1項之公然侮辱罪。被告以前述言語公然侮
  辱依法執行職務之員警謝○汝（即告訴人），同時觸犯上開二
  罪名，為想像競合犯，應從一重之侮辱公務員罪處斷。
四、駁回上訴之理由
㈠原審審理後，以被告犯行事證明確，適用刑法第2條第1項前段
  、第309條第1項、第55條、第41條第1項前段，修正前刑法第1
  40條第1項前段，刑法施行法第1條之1第1項等規定，以被告之
  責任為基礎，審酌其明知告訴人為員警，因認告訴人執法態度
  不佳，而於告訴人依法執行職務時，以「神經病ㄟ」之言語辱
  罵告訴人，藐視公權力並侵害告訴人之人格尊嚴，應予非難；
  兼衡其素行、犯罪動機、目的、手段、智識程度及家庭生活經
  濟狀況、對告訴人造成之損害程度，及被告犯後飾詞否認犯行
  ，且迄未與告訴人成立和解，或賠償告訴人所受損害等一切情
  狀，量處拘役10日，如易科罰金以新臺幣1千元折算1日。經核
  原審認事用法，並無違誤，量刑亦稱妥適。
㈡被告否認犯行提起上訴。惟按證據之取捨及證據證明力如何，
  均屬事實審法院得自由裁量、判斷之職權，苟其此項裁量、判
  斷，並不悖乎通常一般之人日常生活經驗之定則或論理法則，
  且於判決內論敘其何以作此判斷之心證理由者，即不得任意指
  摘其為違法（最高法院91年度台上字第2395號判決參照）。原
  審參酌全案證據相互勾稽，而為綜合判斷、取捨，認被告犯行
  已臻明確，並詳予論述認定之理由，被告上訴意旨所指摘無非
  係就原審依職權為證據取捨及心證形成之事項，反覆爭執，復
  為不同評價，均經原審詳予論述不予採信之理由，並由本院補
  充說明如前，從而，被告執前詞提起上訴否認犯罪，指摘原判
  決不當，尚非可採，被告上訴無理由，應予駁回。
㈢檢察官上訴意旨略以：審理事實之法院，對於案內一切證據，
  除認為不必要者外，均應詳為調查，然後基於調查所得之憑證
  以為判斷之基礎，故證據雖已調查，而尚有其他必要部分並未
  調查，仍難遽為被告有利或不利之認定（參照最高法院49年台
  上字第873號判例）。公訴檢察官聲請勘驗新北警海刑字第110
  3971935號函提供之三立新聞報導光碟作為判斷被告是否符合
  刑法第57條各款科刑時應審酌之事項，原審卻未予調查，其未
  盡調查之能事已甚明瞭，而有刑事訴訟法第379條第10款應於
  審判期日調查之證據而未予調查之違背法令事由；被告犯後毫
  無悔意，於審理中飾詞辯稱其主觀上並無侮辱員警之故意，指
  謫員警違法執行職務等不實之事，企圖影響法院心證，迄勘驗
  案發現場員警之密錄器及被告本身之行車紀錄器後，被告始坦
  承其當時態度不佳之情形，惟仍避重就輕，難認有悛悔之意。
  且明知告訴人為依法執行職務之員警，竟蔑視國家公權力行使
  ，非但辱罵告訴人「神經病ㄟ」等言詞，且迄今未對告訴人道
  歉賠償，原審僅判決拘役10日，顯量刑過輕，無法對被告生警
  惕之效，尚嫌未洽，難以符合人民之情感與期待，更無法彰顯
  刑法之正義，難謂係罪刑相當，顯有違背法令之虞。綜上所述
  ，原判決認事用法尚嫌未洽，爰依法提起上訴等語。
㈣按量刑之輕重，係屬為裁判之法院得依職權裁量之事項，苟其
  量刑已以行為人之責任為基礎，並斟酌刑法第57條所列一切情
  狀，在法定刑度內，酌量科刑，如無偏執一端，致明顯輕重失
  衡情形，不得遽指為不當或違法（最高法院72年度台上字第66
  96號判例、99年度台上字第189號判決意旨參照）。又刑罰之
  量定屬法院自由裁量之職權行使，但仍應審酌刑法第57條所列
  各款事由及一切情狀，為酌量輕重之標準，並非漫無限制，在
  同一犯罪事實與情節，如別無其他加重或減輕之原因，下級法
  院量定之刑，亦無過重或失輕之不當情形，則上級法院對於下
  級法院之職權行使，原則上應予尊重(最高法院85年度台上字
  第2446號判決意旨參照)。又國家刑罰權之行使，兼具一般預
  防及特別預防之目的，故被告犯後態度，僅為量刑之一端，其
  中有無與告訴人達成和解而賠償損失，只為認定犯後態度事由
  之一；為減省司法資源，於刑事訴訟程序若能一併達成民事和
  解效能，固有助於彌平破毀的人際紛爭，但若一次終局解決糾
  紛的努力失效，告訴人仍得循民事訴訟程序尋得救濟，並非必
  然應轉由刑責承擔。檢察官於原審審理時固舉其向新北市政府
  警察局海山分局調得之三立新聞110年8月3日報導光碟，以報
  導內容僅呈現被告視角之行車紀錄器畫面、被告單方說詞及其
  接受採訪之聲音檔案（見原審卷第201頁補充理由書所載）並
  聲請勘驗，以調查被告關於刑法第57條各款科刑時應審酌之事
  項，然原審業已將被告犯後飾詞否認犯行，且迄未與告訴人成
  立和解，或賠償告訴人所受損害等刑法第57條所定科刑輕重應
  審酌之事項納入量刑審酌因素，而媒體如何編輯報導內容及使
  用採訪所得之被告聲音檔案，並非被告所能掌控，縱被告於接
  受媒體採訪時表明其對事件之意見，無非係其於本案辯詞之重
  申，並無於量刑時再予重複審酌之必要，原審因認此部分無調
  查之必要，並無違誤；原審量定之刑罰，並未逾法定刑度，亦
  無失出失入之情事，難認原審有何濫用量刑職權、量刑失衡之
  情形。檢察官以量刑過輕提起上訴，亦為無理由，應予駁回。
據上論斷，應依刑事訴訟法第368條，判決如主文。　
本案經檢察官姜長志偵查起訴，檢察官顏汝羽提起上訴，檢察官
謝宗甫到庭執行職務。
中　　華　　民　　國　　111 　年　　9 　　月　　22　　日
                  刑事第十八庭  審判長法  官  何俏美
                                      法  官  陳海寧
                                      法  官  葉乃瑋
以上正本證明與原本無異。
不得上訴。
                                      書記官  程欣怡
中　　華　　民　　國　　111 　年　　9 　　月　　22　　日
附錄：本案論罪科刑法條全文　　　　　　　　　　　　　　　
（111年1月12日）修正前中華民國刑法第140條第1項：
於公務員依法執行職務時，當場侮辱，或對於其依法執行之職務
公然侮辱者，處6月以下有期徒刑、拘役或3千元以下罰金。
中華民國刑法第309條：
公然侮辱人者，處拘役或 9 千元以下罰金。
以強暴犯前項之罪者，處 1 年以下有期徒刑、拘役或 1 萬 5
千元以下罰金。